【裁判字號】    98,聲,690
【裁判日期】    980625
【裁判案由】    返還擔保金
【裁判全文】
臺灣臺南地方法院民事裁定               98年度聲字第690號
聲  請  人  東翰演出器材有限公司
法定代理人  乙○○
相  對  人  葉孟宗即展良起重工程行
            甲○○
上列當事人間聲請返還擔保金事件，本院裁定如下：
    主  文
本件移送臺灣臺北地方法院。
    理  由
一、按訴訟之全部或一部，法院認為無管轄權者，依原告聲請或
    依職權以裁定移送於其管轄法院，民事訴訟法第28條第1項
    定有明文。此項移轉管轄之規定，係規定於民事訴訟法總則
    編，於依同法規定之聲請事件自有其適用。次按有民事訴訟
    法第104條第1項所列各款情形之一者，法院應依供擔保人之
    聲請，以裁定命返還其提存物或保證書，此項規定於其他依
    法令供訴訟上之擔保者準用之，同法第104條第1項、第106
    條亦有明定，而供擔保人依據民事訴訟法第104條第1項規定
    聲請返還提存物或保證書者，應向命供擔保之法院為之（最
    高法院86年度臺抗字第55號裁定、臺灣高等法院暨所屬法院
    96年法律座談會民事類提案第19號意旨參照），至提存所所
    屬法院僅係供擔保人欲執行之受擔保利益人之財產所在法院
    ，自不宜為上開審認，是提存人誤向非命供擔保之法院為返
    還提存物或保證書之聲請時，受聲請法院就該聲請事件即無
    管轄權，應將之移送於有管轄權之法院，合先敘明。
二、聲請意旨略以：聲請人前為保全債權，曾經臺灣臺北地方法
    院以96年度裁全字第7554號假扣押裁定，准聲請人提供新臺
    幣（下同）270,000元後，得就相對人之財產實施假扣押，
    聲請人因此提供270,000元之擔保金，經鈞院以96年度存字
    第2988號擔保提存事件受理提存在案，並以鈞院96年度執全
    字第2674號假扣押執行事件查封相對人之財產。嗣因兩造間
    之本案訴訟即臺灣高雄地方法院97年度訴字第16號侵權行為
    損害賠償事件已全部終結確定，聲請人除已聲請臺灣臺北地
    方法院以97年度審全聲字第346號、98年度審全聲字第369號
    撤銷前述假扣押裁定，復已撤回前述假扣押執行程序；且關
    於相對人葉孟宗之部分，聲請人已依民事訴訟法第104條第1
    項第3款之規定，於98年3月27日寄發存證信函，請相對人葉
    孟宗於函到後21日內，就其因上開假扣押執行所受損害，向
    聲請人行使權利，惟相對人葉孟宗迄今均未行使權利；另關
    於相對人甲○○之部分，聲請人與相對人甲○○曾於前述侵
    權行為損害賠償事件之第二審上訴程序中（即臺灣高等法院
    高雄分院97年度97年度上易字第236號侵權行為損害賠償事
    件），成立訴訟上和解，相對人甲○○同意聲請人領回上開
    擔保金。爰依民事訴訟法第104條第1項第3款、第2款之規定
    ，請求裁定准予返還上開擔保金等語。
三、經查，聲請人主張之上開事實，固提出臺灣臺北地方法院96
    年度裁全字第7554號假扣押裁定、本院96年度存字第2988號
    提存書、臺灣高雄地方法院97年度訴字第16號民事判決、臺
    灣高等法院高雄分院97年度上易字第236號和解筆錄、臺灣
    臺北地方法院97年度審全聲字第346號撤銷假扣押之裁定、
    臺灣臺北地方法院98年度審全聲字第369號撤銷假扣押之裁
    定、本院96年度執全字第2674號民事執行處通知、存證信函
    暨收件回執（以上均影本）為證，惟本件命供擔保之法院為
    臺灣臺北地方法院，揆諸前開說明，聲請人聲請返還提存物
    ，即應向命供擔保之法院即臺灣臺北地方法院為之，本院並
    無管轄權，自應依職權將本件裁定移送於該有管轄權之法院
    。
四、依首揭法條，裁定如主文。
中    華    民    國    98    年    6     月    25    日
                  民事第一庭  法  官  張婷妮
以上正本係照原本作成。
如不服本裁定應於送達後10日內向本院提出抗告狀，並應繳納抗
告裁判費新台幣1,000元整。
中    華    民    國    98    年    6     月    25    日
                              書記官  楊建新


司法院資訊處製作；財團法人民間司法改革基金會備份。
